【裁判字號】    99,訴,463
【裁判日期】    990930
【裁判案由】    損害賠償
【裁判全文】
臺灣彰化地方法院民事判決  99年度訴字第463號                      
原      告  Ａ女      真實姓.
法定代理人  Ａ女之母  真實姓.
被      告  乙○○  
上列當事人間請求損害賠償事件，經原告提起刑事附帶民事訴訟
請求損害賠償（98年度附民字第186 號），經本院刑事庭裁定移
送，本院於民國99年9 月16日言詞辯論終結，茲判決如下：
    主      文
被告應給付原告Ａ女新臺幣玖拾萬元，及自民國九十八年十月三
十日起至清償日止，按週年利率百分之五計算之利息。
原告其餘之訴駁回。
本判決原告勝訴部分，於原告以新臺幣拾萬元為被告預供擔保
後，得假執行。
原告其餘假執行之聲請駁回。 
    事實及理由
一、按刑法第221條至第229條等條之犯罪，為性侵害犯罪防治法
    所稱之性侵害犯罪；又行政機關、司法機關及軍法機關所製
    作必須公示之文書，不得揭露被害人之姓名、出生年月日、
    住居所及其他足資識別被害人身分之資訊，性侵害犯罪防治
    法第2 條、第12條第2 項分別定有明文。本件原告甲 ○為刑
    法第222 條第1 項性侵害犯罪之被害人，依上開規定，本院
    自不得揭露其真實姓名及住所等足以識別其身分之資訊，民
    事執行法院如有確認原告甲 ○身分必要，得調閱本院卷宗核
    對之。另原告之父母於民國（下同）98年6 月4 日經法院裁
    判離婚，由原告之母行使負擔未成年原告之權利義務，有戶
    籍謄本在卷可考（見本院卷第93頁），先予敘明。
二、被告經合法通知，未於言詞辯論期日到場，經核並無民事訴
    訟法第386 條所列各款情形，爰依原告之聲請，由其一造辯
    論而為判決。
三、原告起訴主張：
（一）被告於98年7 月4 日晚間，與友人分騎2 臺機車前往臺中
      遊玩，翌日（5 日）凌晨0 時30分許，在臺中市福星公園
      遇見落單之原告甲 ○（真實姓名年籍詳卷），被告上前搭
      訕攀談後，得知原告當時就讀國中一年級，正值放暑假中
      ，因與父母爭吵而離家出走，遂邀約原告一同騎機車外出
      遊玩。嗣原告便坐上被告之機車，與被告之友人等人至彰
      化市八卦山遊玩，於當日凌晨天未亮之前，被告乃帶原告
      返回其位於彰化縣彰化市○○路○ 段136 號2 樓之分租套
      房過夜。同日上午6 時許起，被告繼續帶原告到彰化縣田
      中等處遊玩，並於同日下午返回上開分租套房，被告欲上
      床小睡，並要求原告也到床上休息，原告因為緊張不安，
      僅坐在床邊，不願躺臥床上，惟被告仍強要原告小睡，原
      告不敢違反被告之意思，始躺下，被告見狀乃出手摟抱原
      告，原告以手推拒表示不願，被告即告以：「你住在我這
      邊總要付出吧」，又說「如果會痛就不要做了」等語，原
      告雖心知有異，惟思及寄人籬下，惟恐不從將有何不利後
      果，乃說「好」且未再表示反對，便任由被告脫卸褲子、
      撫摸胸部，且將陰莖插入原告陰道性交得逞，原告喊痛，
      被告將陰莖抽出後即停止，並未射精。
（二）原告原係活潑開朗之國中生，經歷上開事件後，性情丕變
      ，行為舉止異於以往，不願與人交談，更常於半夜驚醒、
      呼喊哭叫，目前尚在臺中市政府社會處及家扶中心接受心
      理諮商輔導中。被告上開行為係侵害原告之貞操權甚鉅，
      故爰依民法第184 條第1 項之規定，請求被告負損害賠償
      之責，並聲明：1.被告應給付原告新臺幣（下同）180 萬
      元，並自起訴狀繕本送達之翌日起至清償日止按年息百分
      之5 計算之利息。2.訴訟費用由被告負擔。3.願供擔保，
      請准宣告假執行。
四、被告經合法通知，未於言詞辯論期日到場，亦未提出書狀作
    何聲明或陳述。
五、得心證之理由：
（一）查原告主張被告於98年7月5日凌晨0 時30分許，向落單之
      原告搭訕攀談，邀同原告共乘機車遊玩，並帶原告返回被
      告之分租套房，對原告行上述性交之行為等情，業經臺灣
      彰化地方法院檢察署檢察官提起公訴，本院刑事庭審理後
      ，以98年度訴字第1772號判決，認定被告犯刑法第227 條
      第1 項對於未滿14 歲之男女為性交罪，處被告有期徒刑3
      年6 月，且經臺灣高等法院臺中分院以99年度上訴字第11
      46號判決駁回被告上訴、確定在案，有前開2 份刑事判決
      在卷可稽（見本院卷第5-8 、75、76頁）。本院審酌刑事
      事實審法院，均已於上開刑事判決理由欄內，詳敘認定被
      告犯罪事實之依據，及憑以認定之理由，其認事用法均無
      違誤，本院於審理本件民事損害賠償事件時，自得予以引
      用，而據為不利於被告之認定。被告經合法通知未於言詞
      辯論期日到場，亦未提出書狀作何聲明或陳述，然其於刑
      事事實審法院審理時，對其犯行坦承不諱（見本院卷第21
      、27頁），是原告主張被告不法侵害其權利之事實，堪可
      認定。
（二）按因故意或過失，不法侵害他人之權利者，負損害賠償責
      任；不法侵害他人之身體、健康、名譽、自由、信用、隱
      私、貞操，或不法侵害其他人格法益而情節重大者，被害
      人雖非財產上之損害，亦得請求賠償相當之金額，民法第
      184 條第1 項前段、第195 條第1 項前段載有明文。又貞
      操權保護之法益，係在於任何人惟有自由意思下得為婚姻
      外之性交，不受他人不法干涉，即貞操權係以性之尊嚴及
      自主為內容之權利。次按對於未滿14歲之男女為性交者，
      處3 年以上10年以下有期徒刑，刑法第227 條第1 項定有
      明文。前開條文之規範意旨在於保護未滿14歲未成年人之
      身心健康，因其知識與身體發育均尚未完全，並無表示同
      意與他人為性行為之能力，故被告縱得其同意與之發生性
      交行為，並不能阻卻其違法性，仍構成對未滿14歲幼女貞
      操權之不法侵害，而應依民事上之侵權行為法則，負損害
      賠償責任。本件原告主張被告於原告未滿14歲之際，與原
      告發生性交之行為，已對其造成無法彌補之身心創傷，不
      法侵害原告之貞操法益而情節重大，爰依民法第184 條第
      1 項前段及第195 條第1 項前段之規定，請求被告應賠償
      原告180 萬元，以為精神上之慰撫金等語。經查，原告係
      85年次之少女，本件事發之時，猶處於天真懵懂之人生階
      段，被告利用原告身無分文、年幼可欺之處境，誘騙其為
      性交之行為，嚴重妨礙原告身心發展及正常社交之能力，
      並使原告承受極大之精神上痛苦，有臺灣兒童暨家庭扶助
      基金會臺中市分事務所諮商輔導摘要表1 份在卷可憑（見
      本院卷第86、87頁），被告犯行實已侵害原告之貞操人格
      法益鉅大，構成民法上之侵權行為甚明，原告以其精神上
      受有相當之痛苦，請求被告賠償相當之慰撫金，乃無不合
      。
（三）復按慰藉金之賠償須以人格權遭遇侵害，使精神上受有痛
      苦為必要，其核給之標準固與財產上損害之計算不同，然
      非不可斟酌雙方身分資力與加害程度，及其他各種情形核
      定相當之數額（最高法院51年臺上字第223 號判例參照）
      。非財產上損害之慰撫金數額，究竟若干為適當，應斟酌
      兩造身分、地位、經濟狀況、加害程度及其他各種情形，
      俾為審判之依據。經查，原告係85年6 月份出生，本件侵
      權行為發生時甫滿13歲餘，係國中一年級將升二年級之學
      生，父母離異，名下無財產；被告為年滿20歲之成年人，
      高中肆業，未婚、無業，名下亦無任何財產等情，有兩造
      稅務電子閘門財產所得明細、98年7 月22日警詢筆錄、戶
      籍謄本等資料在卷可按（見本院卷第15、16、31、93頁）
      。本院審酌兩造之學、經歷、財產、家庭狀況，暨本件事
      發原因過程、原告身心健康與人格發展所受傷害、痛苦程
      度，認原告請求被告賠償精神上（非財產上）之損害90萬
      元，方屬允當，逾此範圍之請求，自難准許。
（四）末按給付無確定期限者，依民法第229 條第2 項之規定，
      債務人於債權人得請求給付時，經其催告而未為給付，自
      受催告時起，負遲延責任；其經債權人起訴而送達訴狀者
      ，與催告有同一效力；而遲延之債務，以支付金錢為標的
      者，債權人得請求依法定利率計算之遲延利息；應負利息
      之債務，其利率未經約定，亦無法律可據者，週年利率為
      百分之5 ，民法第233 條第1 項、第203 條載有明文。本
      件侵權行為之損害賠償請求權於行為時即已發生，但其給
      付無確定期限，故原告併請求被告應給付自刑事附帶民事
      起訴狀繕本送達之翌日即98年10月30日起至清償日止，按
      年息百分之5 計算之利息，乃屬有據。
六、綜上所述，原告依侵權行為法律關係，請求被告給付原告90
    萬元，及自刑事附帶民事起訴狀繕本送達翌日即98年10月30
    日起至清償日止，按年息百分之5 計算之法定遲延利息，為
    有理由，應予准許，逾此數額之請求，即非正當，應予駁回
    。
七、本件原告陳明願供擔保聲請宣告假執行，經核原告勝訴部分
    ，於法並無不合，爰酌定相當擔保金額宣告之。至於原告敗
    訴部分之請求既為無理由，其假執行之聲請，已失所附麗，
    併予駁回。
八、本件事證已臻明確，兩造其餘攻擊防禦方法及舉證，與本件
    判決結果並無影響，爰不逐一論述。
九、本件原告提起刑事附帶民事訴訟，而由本院刑事庭依刑事訴
    訟法第504條第1項規定，裁定移送前來，依同條第2 項規定
    免繳納裁判費，於本院審理期間，本件亦無其他必要訴訟費
    用，是無訴訟費用負擔之問題，併予敘明。 
中    華    民    國    99    年    9     月    30    日
                  民事第三庭    法  官  林秉暉           
以上正本係照原本作成。
如不服本判決，應於判決送達後20日內向本院提出上訴狀。如委
任律師提起上訴者，應一併繳納上訴審裁判費。 
中    華    民    國    99    年    10    月    1     日
                                書記官  廖春慧

司法院資訊處製作；財團法人民間司法改革基金會備份。
